臺灣臺中地方法院民事判決
                                     110年度訴字第1852號
原      告  方志賢  
被      告  黃鈺崴  
訴訟代理人  丁威中律師
複  代理人  黃鈴育律師
被      告  廖鋕憲  
上列當事人間請求損害賠償事件，本院於民國110年12月24日言
詞辯論終結，判決如下：
    主  文
被告應連帶給付原告新臺幣20萬元，及自民國110年7月30日起至
清償日止，按週年利率百分之5計算之利息。
原告其餘之訴駁回。
訴訟費用由被告連帶負擔百分之25，餘由原告負擔。
本判決原告勝訴部分得假執行。但被告如以新臺幣20萬元為原告
預供擔保，得免為假執行。
原告其餘假執行之聲請駁回。
    事實及理由
一、原告主張：伊與被告甲○○於民國105年3月14日結婚，現婚姻
    關係存續中。詎被告乙○○於110年2月1日與甲○○在乙○○家中
    發生性行為（下稱系爭行為），被告均明知甲○○為有配偶之
    人，而為系爭行為，侵害伊基於配偶關係之身分法益，情節
    重大，造成伊精神上痛苦，其等應連帶賠償伊非財產上損害
    等情。爰依民法第184條第1項前段、第185條第1項前段、第
    195條第1項及第3項規定，提起本件訴訟等語，並聲明：㈠被
    告應連帶給付原告新臺幣（下同）80萬元，及自起訴狀繕本
    送達被告翌日起至清償日止，按週年利率百分之5計算之利
    息。㈡願供擔保，請准宣告假執行。
二、被告則以：
　㈠甲○○：伊與乙○○認識已久，110年2月1日係乙○○約伊下班後修
    補刺青，伊到現場後乙○○相邀喝酒，伊基於對乙○○之信任故
    一起喝酒，不勝酒力只知乙○○要清場幫伊開始修補刺青，待
    伊回復意識後，才發現在乙○○身上，伊有立刻推開乙○○，故
    伊與乙○○不是合意發生系爭行為等語，資為抗辯。
　㈡乙○○：伊知道甲○○是有配偶的人，但110年2月1日我和甲○○相
    約見面時，甲○○告知伊已和原告離婚，因伊認識甲○○多年而
    信任其所述。伊承認有發生性行為，但未違背甲○○之意願，
    發生系爭行為當下伊意識不清，無體力抵抗甲○○，乃被迫與
    其發生性行為，故伊主觀上並無故意。縱認伊仍知其行為，
    情節亦非屬重大。又原告請求之精神慰撫金過高，應予酌減
    等語，資為抗辯。
　㈢均聲明：㈠原告之訴駁回。㈡如受不利判決，願供擔保請准宣
    告免為假執行。
三、得心證之理由：
　㈠被告有侵害原告基於配偶關係之身分法益而情節重大之事實
    。 
　⒈原告與甲○○於105年3月14日結婚，婚姻關係存續中；被告二
    人於110年2月1日發生性行為等事實，為兩造所不爭執（見
    本院卷第71頁），堪認被告確於上揭時地發生性行為。
　⒉乙○○雖辯稱甲○○與其發生系爭行為當日，曾告知業與原告離
    婚，故其於系爭行為時，不知悉原告仍為甲○○之配偶生。另
    系爭行為當下伊意識不清，無體力抵抗甲○○，乃被迫與其發
    生性行為云云，然查：
　⑴乙○○於很久以前經朋友介紹認識黃鈺葳，知悉甲○○是有配偶
    之人一節，業據其於臺灣臺中地檢署110年度偵字第14198號
    妨害性自主事件（下稱偵案）及本院準備程序陳述明確（見
    偵案卷第16頁、本院卷第70頁），可見其於系爭行為前已知
    悉原告為甲○○之配偶。佐以甲○○否認於系爭行為時曾告知乙
    ○○已經離婚（見本院卷第70、73頁），則乙○○既未能提出證
    據足證其受黃鈺葳誤導，以為其與原告已經離婚之事實，應
    認原告主張乙○○明知甲○○係有配偶之人，而與之發生性行為
    等語，為可採信。 
　⑵另甲○○因發生系爭行為對乙○○提起妨害性自主告訴，經臺灣
    臺中地方檢察署檢察官以前述偵案偵辦，乙○○於偵案警詢中
    陳稱：我承認與甲○○有發生性行為，但她是自願跟我發生性
    行為的。110年2月1日4時許甲○○帶朋友來我店裡喝酒，後來
    跟我說有客人點她台要先出門上班，告訴我叫我等她上班回
    來，回來後要跟我發生性行為，甲○○回來後有問我刺青的事
    情，我跟她說我太醉沒辦法刺青，問她說要跟我發生性行為
    的事情，我們就到沙發上，她有先幫我口交，後來主動坐到
    我身上，我便將我的陰莖插入她的陰道發生性行為，做到一
    半我就不省人事等語（見偵案卷第17頁），倘乙○○為甲○○所
    迫，何以其主動詢問甲○○關於發生性行為之事，且其於另案
    偵查中直至本院言詞辯論程序終結為止，均未曾提及甲○○迫
    使乙○○與其發生系爭行為，顯見乙○○乃合意與甲○○發生性行
    為，其前開辯解，洵無足取。
　⒊至甲○○辯以：非合意與乙○○發生系爭行為等語。然查：
　⑴甲○○因發生系爭行為對乙○○刑事告訴，經偵案檢察官勘驗現
    場監視錄影影像，依其勘驗結果認為甲○○於一開始先趴在乙
    ○○身上，其頭部放在被告陰莖上方規律晃動，狀似為其口交
    ，甲○○接著抬起頭，改用其右手幫乙○○套弄陰莖(即俗稱打
    手槍)，之後又主動騎乘至乙○○身上，將自己陰道套入乙○○
    之陰莖上，隨即以女子騎乘在上、男子仰躺於下之姿勢持續
    做愛，過程中甲○○均處於意識清醒之狀態，並無酒醉致無法
    抵抗之情事(亦未見乙○○以何等強制手段違背甲○○之意願而
    為性交），且甲○○騎在乙○○身上做愛時，自己更主動扭動身
    體配合，而認定乙○○並未對甲○○為趁機性交(或強制性交)之
    行為，甲○○顯係誣告，將另自動檢舉簽分偵辦等節，有另案
    不起訴處分書可佐（見本院卷第31至32頁），甲○○亦未就上
    開不起訴處分書聲請再議（見本院卷第75頁），應認上開偵
    案檢察官之認定，應可採信。
　⑵另乙○○、甲○○於偵案分別陳述系爭行為之動作、相對位置均
    互核一致（見偵案卷第17至18、22至23頁），亦與上開檢察
    官勘驗結果相符。佐以甲○○於系爭行為後並未驗傷，直至11
    0年2月19日才至警察局報案，報案後亦未驗傷等情（見偵案
    卷第24頁），綜合以觀，應認甲○○係合意與乙○○發生系爭行
    為，其所辯即無可取。
　⑶至甲○○聲請勘驗偵案之監視錄影影像，欲證明其於系爭行為
    時無識別能力部分。本院既綜合上情業認定事實如前，故此
    部分尚無調查之必要，附此說明。
　⒋職是，堪認原告與甲○○婚姻存續期間，乙○○明知甲○○為有配
    偶之人、甲○○明知自己為有配偶之人，卻發生系爭行為。又
    被告所為系爭行為，已逾越一般男女正常交往關係之分際與
    界限，非配偶之他方可得忍受，自係不法侵害原告基於配偶
    關係之身分法益，且夫妻之親密關係受侵害，婚姻關係之圓
    滿、安全及幸福遭破壞，縱認婚姻關係仍維持，信任瑕疵亦
    已形成，足令原告精神上痛苦，自屬情節重大。是原告主張
    被告之系爭行為侵害其基於配偶關係之身分法益且情節重大
    ，即屬有據。
　㈡原告得請求賠償30萬元非財產上損害。  
　⒈因故意不法侵害他人之權利者，負損害賠償責任；不法侵害
    他人基於配偶關係之身分法益而情節重大者，被害人雖非財
    產上之損害，亦得請求賠償相當之金額，此觀民法第184條
    第1項前段、第195條第1項、第3項規定自明。又身分法益遭
    受侵害，並致精神痛苦，其非財產上損害賠償之核給標準，
    固與財產上損害之計算不同，然非不可斟酌雙方身分、資力
    與加害程度，及其他各種情形核定相當之數額。
　⒉審酌被告侵害原告基於配偶之身分法益期間及加害情節，造
    成原告精神痛苦程度甚鉅，及兩造學、經歷（見本院卷第56
    、71、75頁）、財產與資力狀況（見本院卷第155頁、限制
    閱覽卷），堪認原告請求被告賠償非財產上損害20萬元，應
    屬適當。逾此範圍之請求，尚非可採。
  ㈢給付無確定期限者，債務人於債權人得請求給付時，經其催
    告而未為給付，自受催告時起，負遲延責任。其經債權人起
    訴而送達訴狀，與催告有同一之效力；又遲延之債務，以支
    付金錢為標的者，債權人得請求依法定利率計算之遲延利息
    ；應付利息之債務，其利率未經約定，亦無法律可據者，週
    年利率為百分之5，此觀民法第229條第2項、第233條第1項
    前段、第203條規定可明。本件給付為損害賠償之債，並無
    約定給付期限及遲延利息之利率，揆諸前揭法條規定，原告
    主張以起訴狀繕本送達被告翌日即110年7月30日（見本院卷
    第51、53頁）起算法定遲延利息，亦屬有據。
四、綜上所述，原告依民法第184條第1項前段、第185條第1項前
    段、第195條第1項及第3項規定，請求被告連帶給付20萬元
    ，及自110年7月30日起均至清償日止，按週年利率百分之5
    計算之利息部分，為有理由，應予准許；逾該範圍之請求，
    則無理由，應予駁回。
五、兩造均陳明願供擔保聲請宣告假執行或免為假執行，經核原
    告勝訴部分，所命給付之金額未逾50萬元，應依民事訴訟法
    第389條第1項第5款職權宣告假執行，被告聲請宣告免為假
    執行，核無不合，爰依同法第392條第2項規定，酌定相當之
    擔保金額准許之；至原告敗訴部分，其假執行之聲請已失所
    依據，併予駁回。
六、本件事證已臻明確，兩造其餘主張、陳述及所提之證據，經
    審酌後認為均不足以影響本判決之結果，爰不逐一論列，併
    此敘明。
七、訴訟費用負擔之依據：民事訴訟法第79條、第85條第2項。
中　　華　　民　　國　　111 　年　　1 　　月　　21　　日
　　              民事第一庭  審判長法　官  許石慶
　　                                法  官  廖欣儀
　　                                法  官　鍾宇嫣
以上正本，係照原本作成。
如對本判決上訴，須於判決送達後20日內向本院提出上訴狀（須
附繕本），如委任律師提起上訴者，應一併繳納上訴審裁判費。
中　　華　　民　　國　　111 　年　　1 　　月　　21　　日
                                    書記官